【裁判字號】    90,重上更(一),115
【裁判日期】    900731
【裁判案由】    偽造文書
【裁判全文】
臺灣高等法院臺中分院刑事判決                九十年度重上更(一)字第一一五號
    上  訴  人  建杰建設有限公司  設台中縣潭子鄉○○路○段一號
    即 自 訴人
    代  表  人  甲○○
    代  理  人  庚○○
                辛○○
                丁○○
    被      告  丙○○
    選任辯護人  許嘉昇
    被      告  己○○
                戊○○
                乙○○
右上訴人因被告等偽造文書案件，不服臺灣台中地方法院八十六年度自字第一二二二
號中華民國八十七年二月十六日第一審判決，提起上訴，經判決後由最高法院發回更
審，本院判決如左：
      主  文
上訴駁回。
      理  由
一、自訴意旨略以：自訴人建杰建設有限公司於民國（民國）八十二年間在所有坐落
    台中市○○區○○段二五０號建地上，委由案外人陳國樑建築師事務所設計建造
    地下一層、地上七層共二十二戶樓房一棟，即門牌台中市○○路○段五八之一號
    ，於八十三年十一月二十二日建築完成，取得使用執照。公司業務雖登記甲○○
    為負責人，但僅掛名而已，實際上均由甲○○之母王辛○○操作。被告丙○○見
    王辛○○世故經驗不足，意圖不法所有，以介紹土地代書己○○辦理大樓保存登
    記為由，要求王辛○○交付公司及負責人印鑑及使用執照予被告己○○，經己○○先後於八十三年十二月六日及七日簽具收據收受。詎被告己○○於八十四年二
    月二十三日代理辦理第一次登記後，非但不返還有關證件資料，反與被告丙○○
    勾結，盜領自訴人印鑑證明，於八十四年三月十四日將前述建物中之一樓以「買
    賣」為原因，登記為丙○○所有。王辛○○發覺後，向丙○○、己○○理論，丙○○仍懷不法所有之意圖，乃出具「切結書」，佯允交部分房屋及土地以總價新
    台幣二千一百六十萬元承受，將原以土地為債權人江素貞，第七信用合作社所設
    定之抵押債權塗銷，但終未履行。被告乙○○與戊○○、丙○○相互勾結，將抵
    押借款擅依原始取得登記乙○○為七樓之所有權人，並非自訴人之本意。丙○○
    旋勾串被告即土地代書戊○○辦理，所有權登記後，迄今未將抵押權塗銷。自訴
    人於八十五年七月十八日向台中地檢察署提出告訴（八十五年度偵字第一三六二
    七號），迄今一年四個月，猶無下文，迫不獲已，乃提起自訴。因認被告等四人
    涉犯刑法上偽造私文書、背信、詐欺取財等罪嫌云云。
二、按對於原審諭知管轄錯誤、免訴或不受理之判決上訴時，第二審法院認其為無理
    由而駁回上訴或認為有理由而發回該案件之判決，得不經言詞辯論為之。至同一
    案件，經檢察官終結偵查者，不得再行自訴，又不得提起自訴而提起者，應諭知
    不受理之判決，刑事訴訟法第三百三十四條、第三百七十二條及修正前刑事訴訟
    法第三百二十三條第一項分別定有明文。查本件自訴人建杰建設有限公司自訴被
    告丙○○、己○○、戊○○、乙○○等四人涉犯右開犯罪事實，經查同一事實前
    經自訴人於八十五年七月十八日向台灣台中地方法院檢察署檢察官提出告訴，有
    該署八十五度偵字第一三六二七號偵查卷影本足按，嗣經該署檢察官於八十六年
    十一月十五日依大法官會議第五十三號解釋意旨，逕就王辛○○（該偵查案件之
    告訴代表人）涉嫌誣告部分起訴，並對被告丙○○、己○○、戊○○、乙○○等
    四人簽結，而不另為不起訴處分，且於八十六年十一月二十四日函知自訴人，有
    該署八十六年十一月二十四日中檢聰肅85偵013627字第六八八四二號函及法務部
    八十九年二月二十三日法八九檢決字第００六四九一號函等影本各一份在卷可稽
    （見原審卷第二十頁及本院更審卷第三十九頁至第四十四頁）。該偵查卷卷面雖
    僅書寫被告丙○○、戊○○二人，惟自訴人曾補充告訴被告己○○、乙○○二人
    ，此有告訴被告丙○○、己○○、戊○○、乙○○之補充告訴理由狀附於該偵查
    卷可考，足見被告丙○○、己○○、戊○○、乙○○等四人均係該偵查案件之被
    告。且所謂偵查終結，係指檢察官就該案件為起訴或不起訴而言，其所為起訴或
    不起訴處分祗須對外表示，即屬有效，該起訴或不起訴處分書之制作與否，係屬
    程式間題，不影響終結偵查之效力（司法院院字第二五五０號解釋參照），參照
    大法官會議第五十三號解釋意旨，本件被告等四人業已經檢察官偵查終結，且於
    八十六年十一月二十四日函知自訴人而對外表示，即屬已經偵查終結（八十六年
    十一月二十四日）。自訴人對同一案件，於檢察官終結偵查後之八十六年十二月
    十日再行自訴，依照首開說明，自應為不受理之判決。原審調查後為自訴不受理
    之判決，且不經言詞辯論為之，經核於法並無違誤。自訴人上訴意旨徒憑己見，
    任意指摘原判決不當，非有理由，應予駁回，且不經言詞辯論為之。又自訴人對
    於上開偵查案件之檢察官簽結，可聲請檢察官補制作不起訴處分書。另本院原欲
    向台灣台中地方法院檢察署調借之該署八十五年度偵字第一三六二七號偵查卷，
    現因已由該署檢察官移併台灣台中地方法院八十七年度訴更字第一八號刑事卷審
    理，而該案嗣經法院判決後，現正上訴最高法院審理中，有本院公務電話紀錄表
    足按，以致本院無法調得該偵查卷，但因本件事實已至臻明確，故並不影響本件
    之終結。均附此敘明。
三、據上論結，應依刑事訴訟法第三百六十八條、第三百七十二條，判決如主文。
中      華      民      國      九十     年       七      月   三十一   日
                                  臺灣高等法院臺中分院刑事第八庭
                                        審判長法  官  羅  得  村
                                              法  官  林  輝  煌
                                              法  官  劉  榮  服
右正本證明與原本無異。
除自訴人得上訴外，餘不得上訴。
如不服本判決應於收受送達後十日內向本院提出上訴書狀，其未敘述上訴之理由者並
得於提起上訴後十日內向本院補提理由書（均須按他造當事人之人數附繕本）。
                                              書記官  陳  俞  豪
中      華      民      國      九十     年       八      月     一     日
                                                                        Ｉ


司法院資訊處製作；財團法人民間司法改革基金會備份。
